臺灣高等法院民事判決　　　　　　　　93年度保險上字第41號
上　訴　人　華南產物保險股份有限公司
法定代理人　蔡承佑
訴訟代理人　蔣瑞琴律師
被　上訴人　甲○○
　　　　　　西門子股份有限公司
法定代理人　博　特
訴訟代理人　陳彥希律師
　　　　　　劉純穎律師
上列當事人間請求損害賠償事件，上訴人對於中華民國93年4月
30日臺灣臺北地方法院92年度保險字第174號第一審判決提起上
訴，經本院於中華民國94年3月8日言詞辯論終結，判決如下：
    主  文
上訴駁回。
第二審訴訟費用由上訴人負擔。
    事實及理由
一、本件被上訴人甲○○經合法通知，未於言詞辯論期日到場，
    核無民事訴訟法第386條各款所列事由，爰依上訴人之聲請
    ，准由其一造辯論而為判決。
二、上訴人主張：原審共同被告興運科技股份有限公司（下稱興
    運公司）於民國（下同）85年間向訴外人新加坡商Siemens
    (PTE) Ltd.（下稱新加坡西門子公司）購買快速置件機及餵
    料器（下稱系爭機器），並委由訴外人丹沙股份有限公司（
    下稱丹沙公司）辦理報關及將系爭機器運送至興運公司指定
    之地點，丹沙公司即轉由訴外人金安國際起重股份有限公司
    （下稱金安公司）運送，詎系爭機器於運送途中，實際進行
    運送之訴外人徐崇榮竟將貨車停放於台北市華中橋下，適逢
    颱風過境遭積淹之河水浸泡而毀損。上訴人為系爭機器之保
    險人，於本件事故發生後，即委託訴外人永霖公證有限公司
    （下稱永霖公司）會同系爭機器供應商之關係企業即被上訴
    人西門子股份有限公司（下稱西門子公司)，及興運公司相
    關人員就系爭機器受損狀況進行檢驗。而被上訴人西門子公
    司自始於歷次會議中均表示系爭機器修復費用將遠高於機械
    價格，且不保證流程之可靠性，建議將系爭機器於新加坡丟
    棄，然上訴人認系爭機器應有修復之可能，指示公證人要求
    實際檢測，惟遭被上訴人西門子公司以商業機密為由，拒絕
    公司所提出之函件、說明及專業意見，在協商後賠付興運公
    司修理費用新台幣（下同）900萬元，並將系爭機器交由興
    運公司丟棄。嗣上訴人賠付保險金後，於另案訴請丹沙公司
    、金安公司及徐崇榮賠償損害時，始得知系爭機器業經被上
    訴人西門子公司以125,000馬克（折合新台幣2,181,250元）
    修復。被上訴人西門子公司為專業製造系爭機器之公司，明
    知系爭機器可以修復，竟與興運公司共同行使詐術，使上訴
    人陷於錯誤，而交付高於上開修復費用之保險金，是上訴人
    自得依民法第28條、第184條第1項後段、第2項、第185條規
    定請求被上訴人西門子公司與興運公司連帶賠償上訴人所受
    溢付保險金之損害6,818,750元及法定遲延利息。又被上訴
    人甲○○為興運公司之負責人，其竟與被上訴人西門子公司
    共同向上訴人詐騙保險金，且於興運公司受勒令歇業、廢止
    公司登記後，未依法進行清算程序，致上訴人受有損害，上
    訴人亦得依公司法23條、民法第184條第1項後段、第2項、
    第185條規定，請求被上訴人甲○○連帶賠償上訴人所受之
    損害。另上訴人並得依民法第179條規定請求興運公司返還
    溢領之保險金等語。原審為上訴人一部勝訴、一部敗訴之判
    決，判命興運公司應給付上訴人6,818,750元及自93年4月28
    日起算之法定遲延利息。上訴人就其敗訴部分上訴，並聲明
    ：(一)原判決不利於上訴人部分廢棄。(二)廢棄部分，被上訴人
    應與興運公司連帶給付上訴人6,818,750元，及自93年4月28
    日起至清償日止，按年息5%計算之利息。(三)原判決上訴人勝
    訴部分訴訟費用應全部由興運公司負擔。(四)上開(二)部分上訴
    人願供擔保聲請宣告假執行。
三、被上訴人甲○○未於期日到場，亦未提出任何書狀以為陳述
    。被上訴人西門子公司則以：其與新加坡西門子公司及德商
    Siemens AG（下稱德商西門子公司）為三獨立公司，各有其
    法人格。德商西門子公司於85年8月間初步認為系爭機器必
    須全部拆解、清理、更換零件及組裝，重新修繕並不經濟，
    故上訴人與興運公司於85年9月17日達成協議，由上訴人就
    系爭機器之損害賠償900萬元。嗣興運公司與新加坡西門子
    公司簽訂維修合約，新加坡西門子公司始委由被上訴人西門
    子公司進行修復工作，而125,000馬克之修復費用係基於服
    務客戶立場，以不保證維修品質、不負保固責任及不可能達
    到如新或出險前狀態為前提，在目測評估下所作之預估費用
    ，要與公證實務要求修復至出險前全新狀態所需費用大不相
    同。故被上訴人西門子公司並無詐騙上訴人之情事等語，資
    為抗辯。原審為被上訴人勝訴之判決，被上訴人西門子公司
    對於上訴人之上訴則聲明：(一)上訴駁回。(二)如受不利之判決
    ，願供擔保免為假執行。
四、上訴人主張興運公司於85年間向新加坡西門子公司購買系爭
    機器，委由丹沙公司報關提貨及安排內陸運送，丹沙公司與
    安公司訂立貨物運送契約，金安公司即將系爭貨物交由徐崇
    榮運送。適因賀伯颱風來襲，徐崇榮將裝有系爭機器之貨車
    停放於華中橋下堤外停車場，因該停車場淹水致系爭機器受
    有損害。嗣上訴人與興運公司於85年9月17日訂立協議書，
    上訴人同意理賠保險金900萬元，並將系爭機器交由興運公
    司自行處理，而興運公司以125,000元馬克修理系爭機器。
    又上訴人於給付保險金後，另案起訴請求丹沙公司、金安公
    司及徐崇榮就系爭機器之損害負賠償責任，經本院以89年度
    重上更(一)字第136號判決金安公司及徐崇榮應連帶給付上訴
    人2,181,250元本息，丹沙公司應給付上訴人2,181,250 元
    本息，其中任一人給付，其餘之人於給付範圍內免給付義務
    確定等情，為被上訴人西門子公司所不爭執，並有協議書、
    函文等件附卷為證（見原審卷第30、36、37頁），且經本院
    調閱本院89年度重上更(一)字第136號案卷查明屬實，堪信為
    真正。
五、上訴人主張被上訴人西門子公司與興運公司共同施用詐術，
    使上訴人誤信系爭機器無法修復，而同意理賠900萬元保險
    金之事實，並提出新加坡西門子公司85年8月23日函、公證
    報告、被上訴人西門子公司90年11月12日函、91年2月22日
    函等件為證（見原審卷第9至29、36、37頁）。被上訴人西
    門子公司則否認有何詐欺上訴人之情事。經查：
  (一)依上開公證報告記載：「．．．我們．．．於1996年8月2日
    至被保險人的倉庫進行貨物的檢查．．．在瞭解到木箱浸水
    的情況，我們的調查員與相關人員進行更一步的檢查，以查
    明是否商品受到像包裝外部的損害，所以我們建議進行功能
    測試，但是受貨人及國外託運人台灣分公司（西門子有限公
    司）技師張先生（即張紹文）稱系爭貨物是『精密儀器』，
    如果遭水浸泡則無法使用，所以必須送回國外的製造商修理
    或者視為全損．．．於85年8月5日再度到受貨人的倉庫對進
    口貨物做進一步調查．．．我們與受貨人和技師討論對二台
    機器進行功能測試，但是據技師稱，這台機器（機器是由所
    有貨物組合而成）是非常精密的儀器，遭水浸泡60公分高，
    即損壞IC板，所以機器已無法修復，應被視為全損．．．我
    們因此與受貨人要求運送人的技師製作損壞報告，並預估修
    理費用．．．於1996年8月7日在被保險人的工廠參加關於機
    器損害之會議，會議所得之結果如下：1.PETER VOLKL-
    TAIEAN BRSNCH（國外託運人）之總經理，提出一本件機器
    損害修理費用預估報告。2.使原始外國託運人了解受損貨物
    之情況，並提供本件貨物是否可以修復及修理、運送費用多
    少？3.前指總經理（-TAIEAN BRSNCH之託運人）同意前述要
    求並同意於一週內完成。（兩個星期後，接到外國託運人傳
    真如下：修理本件機器並不經濟，因為其需要將機器各部分
    完全分解，各獨立部分都需要檢查，測試以判定其是否仍有
    如未使用前之品質。本公司並不建議修復本件機器，因其修
    理費用遠高於機器本身價值。且該程序不再受保證，買受機
    器之零件非本公司之致策，本公司僅建議將該機器送至新加
    坡修理）．．．於1996年8月28日再次檢查該損害機器，乃
    於被保險人之工廠舉行一場會議，該會議結論如下：1.執行
    經理ANDY王（代理台灣維修公司）說明該機器若由外國託運
    人提供IC板，應可修復，但李先生（代表外國託運人）立刻
    拒絕該項建議，並堅持本件貨損已無法修復，應為全損無誤
    。2.我們與台灣維修公司討論與外國託運人TAIEAN BRSNCH
    總經理PETER VOLKL聯絡，並請求其預估修理本件機器之費
    用，然後台灣維修公司同意並開始行動。3.聯繫後，發現修
    理費用高於機械本身價格，且他們無法由國外託運者取得IC
    板，我們設法尋找其他公司，但卻獲得相同之回應，於是，
    我們於1996年9月6日協同．．．再次至被保險人公的公司倉
    庫談論受損機器的處理。我們反對前指機器須全額賠償，但
    被保險人堅持需全額賠償，因此，我們建議將機器送到國外
    ，而李先生告知需約NT$1,000,000費用。由於測試、運送、
    包裝費用高於修理費用．．．因此，我們．．．於1996年9
    月17日再次到被保險人的倉庫商討受損機器之處理方案。依
    我方之鑑，我們並不建議將機器送回國外。我們檢查CASE
    NO.3之貨物狀況良好，CASE NO.6之貨物，部分狀況良好（
    價值NT$1,000,000）剩餘機器價值約NT$2,500,000。修理費
    用NT$9,000,000（60%損害)，且受損機器由被保險人保留．
    ．．」（見原審卷第11至29頁）。
  (二)證人陳國民於另案損害賠償事件審理中到庭證稱：「我在永
    霖公證公司擔任負責人，公證報告是我做的。公證公司是受
    保險公司（即上訴人）委任就事故發生作勘災報告．．．第
    一次我會同保險人總經理、被保險人老闆及相關運送的公司
    人員會勘，發現貨物有受淹水，如公證報告所記載，打開時
    發現水都進到裡面，並且找台灣的西門子代理廠商（即被上
    訴人西門子公司），當時西門子代理公司負責維修的人員及
    經理到場，因該機器IC部分泡水，所以他們一致認為沒有辦
    法修，國外原廠也派一個技師來，也是認為沒有辦法修，所
    謂沒辦法修是指修復的費用會超過買新品的價格，我們協商
    了五、六次，我們認為應該要具體檢測才能夠判定，後來就
    把整個機器拆除看到IC板有潮濕及污泥，後來我們又找國內
    對於泡水的機器有專業的公司，該老闆是德國人，他看了以
    後認為說要修理的話，可能費用要超過一千萬元，後來我們
    有找新加坡一家機械公司來做實際上檢測，但是西門子公司
    說是屬商業機密，不同意送到別家公司檢測，這種機器是台
    灣第一台進口，是屬於高度機密的機器，我也問過許多同業
    ，都沒有處理過這種機器，最後我們再找國內有作IC設計的
    公司，他們都認為沒有辦法修理。後來就和上訴人開會協商
    ，協商時包含上訴人、興運公司、西門子公司的許經理還有
    我，最後決定機器給被保險人興運公司自行處理，因為被保
    險人要求全損的理賠。進口的總金額是1405萬元，六箱物品
    有一箱沒有淹到，沒有淹到水的那箱是配件．．．經過大家
    一再協商，最後同意修理費900萬元。理賠後的機器全部交
    給興運公司處理」等語（見本院重上更(一)字卷(二)第47、48
    頁，原審卷第74、75頁）；復於原審到庭證稱：「（台灣維
    修公司王先生）8月28日他有來現場，他認為可以修，可是
    要由被告西門子公司提依主機板，但被告西門子公司基於商
    業機密而拒絕了」，「 (決定修與不修）是被告西門子股份
    有限公司的決定」，「因為被告西門子公司在本件的角色是
    原廠，且機器是他們生產的，所有的受損的零件必須由被告
    西門子公司提供或更換，測試方面也必須由被告西門子公司
    作檢測，另保固方面也是由西門子公司作維護」，「所有機
    械的買賣都必須要有一年的保固。受損程度由公證人經檢測
    後來推定其是否堪用。在開會當中被告西門子公司一再地表
    示不能修，所以已經將系爭機械歸類為不堪用，已經不用去
    判定要維修到什麼程度了．．．我們所說的維修並不是維修
    到什麼程度，而是可修、不可修」，「可修是指出險的標的
    物或貨品，經鑑定為不影響性能之下達到出險前的狀態，若
    不可修可分實際全損或推定全損，其貨品實際壓毀或掉入深
    海裡面或深坑裡、或其修理估價費用損失達四分之三以上，
    或已無零件可更換，謂之全損」等語（見原審卷第98至100
    頁）。則依上開證述及公證報告所載，上訴人及其委任之公
    證人於上開公證程序中，不僅參酌被上訴人西門子公司在場
    技師及上訴人所提上開新加坡西門子公司85年8月23日函（
    即公證報告所指國外託運人傳真函)所示意見，並且參考國
    外原廠技師、國內對於修理泡水機器具有專業之公司及其他
    同業之多方意見後，始決定系爭機器之理賠金額，顯見上訴
    人及其委任之公證人並非僅憑被上訴人西門子公司與興運公
    司表示系爭機器已無法修復，即同意以900萬元理賠。
  (三)查上訴人所提上開新加坡西門子公司85年8月23日函係記載
    ：「我們由報告內容及照片中已了解機器損害之程度。若要
    重修機器，須將整個機器拆開，此是相當不符經濟利益的，
    各個零件需要被檢查及測量以決定其是否仍有可用性。我們
    並不建議重修機器，因為重修費用高過機器本身價格，所以
    ，此程序並不能確保任何價值。買回該機器及零件，並非我
    們的政策，我們建議直接在新加坡將該機器丟棄」（見原審
    卷第9、10頁），而依該函所示及上開公證報告所載，該函
    乃係新加坡西門子公司應公證人要求需提出系爭機器損害修
    理費用預估報告，而函請德商西門子公司依系爭機器受損狀
    況預估所需修復費用，經德商西門子公司函覆新加坡西門子
    公司後，再經由被上訴人西門子公司傳真予興運公司許總經
    理，顯見上開函文並非被上訴人西門子公司所製作。又依上
    開公證報告所載及證人陳國民所證情節，上訴人於訂立協議
    書同意理賠900萬元之前，亦曾經由公證人詢問台灣維修公
    司及其他公司之專業意見，而彼等亦均表示系爭機器修復費
    用將高於機器重購價格，可見上開新加坡西門子公司85年8
    月23日函所載內容並非不實，故縱使該函是由被上訴人西門
    子公司於上開公證程序中提出，亦難憑此即謂被上訴人西門
    子公司有假藉該函詐騙上訴人之情事。
  (四)證人張瑛娟（上訴人職員）證稱：「（本件在參與過程中，
    我們會經由貨主請代理商參加，貨主興運科技股份有限公司
    與西門子股份有限公司都持一樣的態度，表示無法修復，我
    們認為應該有測試上的培告，才能知道有無損壞，若有，是
    損壞到什麼樣的程度。在會中興運科技股份有限公司、西門
    子股份有限公司一直認為沒有辦法修，我們希望有文件上的
    依據，他們提出原證一號（即上開新加坡西門子公司85年8
    月23日函）表示系爭機器已沒有辦法測試，光拆解、測試的
    費用就已經超出系爭機器的價值了．．．當時會中有說要修
    要送到國外去，台灣沒有能力修」，「（上開新加坡西門子
    公司85年8月23日函）當時是何人拿給我的我不記得了，不
    是興運科技股份有限公司就是西門子股份有限公司，因為他
    們當時坐在一起」，「是興運科技股份有限公司、西門子股
    份有限公司在會中表示無法修復，而不是說無法測試，是我
    們請他們作測試，他們沒有測」，「（上開新加坡西門子公
    司85年8月23日函）建議系爭機器在新加坡棄置，為何不採
    納？）建議是給西門子股份有限公司或是貨主（即興運公司
    ），並不是給原告（即上訴人）的建議，且建議沒有拘束力
    ，且系爭機器還有殘餘的價值存在，運回新加坡也需要費用
    ，所以我們認為不值得這樣做」，「雙方（上訴人與興運公
    司）有就殘值作協商，考慮到殘值的因素，最後同意用900
    萬元來作為賠付的金額，所以沒有書面實質的殘值評估報告
    」，「（上訴人理賠是否主要根據公證報告？）都有，有評
    估事實的狀況、西門子股份有限公司說無法修復，且也是在
    我們的承保範圍內，貨物是有損失的狀況」等語（見原審卷
    第153至156頁），益徵上訴人決定理賠金額及系爭機器處理
    方式，並非完全取決於上開新加坡西門子公司85年8月23 日
    函所示內容，而係綜合上述各種情節後所為判斷，是上訴人
    指其係因上開函文內容致陷於錯誤，而同意賠償900萬元予
    興運公司云云，尚不足採。
  (五)上訴人又主張被上訴人西門子公司拒絕其他公司就系爭機器
    進行檢測，亦拒絕提供系爭機器之IC板以阻止其他公司進行
    修理工作，顯有詐騙上訴人之意圖等語。惟查，系爭機器係
    自國外進口之精密機器一節，此為兩造所不爭執，又上訴人
    與被上訴人西門子公司就系爭機器並無任何契約關係，是被
    上訴人西門子公司本無提供系爭機器之IC板供上訴人修復系
    爭機器之義務，故其基於保護商業機密之理由，拒絕將系爭
    機器交由其他同業公司進行檢測，及拒絕提供系爭機器之IC
    板供上訴人所委託之其他同業公司進行修復工作，尚屬合理
    ，是上訴人據此主張被上訴人西門子公司意圖詐欺上訴人云
    云，尚屬無據，而不足採。
  (六)上訴人另主張被上訴人西門子公司自始即知系爭機器之修理
    費為125,000馬克之事實，惟為被上訴人西門子公司所否認
    。經查：
  1.被上訴人西門子公司於上開另案損害賠償事件審理中，於90
    年11月12日函覆本院：「1.本公司於85年8、9月間確有承攬
    興運電子企業有限公司於同年7月間自德國進口之西門子
    Siplace取置機，其相關維修文件及細目等，因日前納莉颱
    風，辦公室漏水致浸流損壞而無法提供相關交件。2.該次維
    修之工作所更換零件及相關修理工作，確全因賀伯颱風水漬
    浸泡而起，該兩部機台於當時，也有請公證公司拍照存證。
    3.該兩部機器經修理後已恢復機台原有之功能，並可正常運
    作」（見原審卷第36頁），嗣又於91年2月22日函覆：「納
    莉颱風來襲本公司部分文年浸泡毀損，經整理找出興運企業
    電子股份有限公司的維修訂購單、西門子新加坡（總公司）
    與興運企業電子股份有限公司所簽立之協定。確認興運企業
    電子股份有限公司共電匯125,000馬克給西門子新加坡（總
    公司）」（見原審卷第37頁），是上訴人主張系爭機器經被
    上訴人西門子公司以125,000馬克修復之事實，堪予採信。
  2.證人張紹文（即被上訴人西門子公司前工程師）於另案損害
    賠償事件中固到庭證稱：「本件損害發生前，興運公司在颱
    風前一天與我們聯絡機器運送的事，當時我們希望等颱風過
    後一起會同把機器拆封安裝，但是興運公司仍希望在颱風來
    天的當天，把機台運到公司，賀伯颱風他們發現風勢太大，
    通知我們臨時取消．．．颱風過後他們把整個機台運到興運
    公司拆封，據興運公司的人告訴我，拆封時發現機台內有部
    分泡水，而且有污泥，他們要我們過去看，我到現場時機台
    已經全部拆封搬到機房去，當時他們已經先拆封是因為已經
    先找公證公司來看且已經拍照。我負責的工作就是檢驗機台
    損害的部分，其中最難判斷的部分是PC板部分，有關於控制
    機器的控制箱約泡水三分之二，所以必須更換，更換當中西
    門子公司與興運公司協議，西門子公司將泡水的控制箱及其
    他零件損害的部分估算約需800萬元，當時並沒有作估算的
    書面，估算是以我們公司每一種零件都有一個價格表，依照
    價格來估算，不含更換的工錢在裡面，我從機器壞了的85年
    8月間開始修，約在那裡待了一個半月，將所有損害修復，
    修復後機器可以使用，修復總共的費用我不清楚」，「（此
    機器是否台灣進口的第一部？）不是，以前就有修理這種機
    器的經驗」等語（見本院重上更(一)字卷(二)第94、95頁，原審
    卷第33、34頁）。惟查，依上開公證報告所載，相關人員迄
    至85年8月28日尚就系爭機器檢查損害程度，復於85年9 月6
    日、17日至興運公司倉庫商討受損機器之處理方案（參見原
    審卷第27、28頁），則倘證人張紹文於85年8月間已著手進
    行系爭機器修復工作，上訴人焉有可能再於同年9月17日與
    興運公司達成協議，同意賠償900萬元？況興運公司於85 年
    10月1日始與新加坡西門子公司就系爭機器簽訂維修合約，
    而維修所需相關零件於85年11月4日尚在處理進口報關事宜
    ，而未運抵台灣，此有上開維修合約及傳真函附卷可稽（見
    原審卷第110、136頁），則證人張紹文何以能於85年8月間
    即開始進行系爭機器修復工作？是證人張紹文此部分所證情
    節，應非事實，而不足採，故被上訴人西門子公司辯稱其係
    於上訴人與興運公司達成理賠協議後，始受委託修復系爭機
    器一節，則堪採信。
  3.查興運公司於85年10月1日與新加坡西門子公司就系爭機器
    簽訂維修合約，約定：「上述機器在一次颱風中被水淹沒達
    0.6公尺。興運公司要求西門子公司進行維修，雖然興運公
    司完全了解西門子公司不建議在無法完全修復之情況下對系
    爭機器進行修復工作。西門子身為機器出賣人對所出售之西
    門子機器負有提供該等服務之義務。因此，興運公司及西門
    子公司同意遵守下列條件：1.西門子應嘗試修復上述機器，
    但興運公司最高僅負擔125,000馬克之人力及材料費用。超
    過上述金額之部分應由西門子負擔。2.西門子公司將不保證
    上述機器將被維修達新機狀態，且維修之目標是使上述機器
    達到堪用之地步。3.假如該機器被修復，西門子公司亦不保
    證該機器之運作能力。4.西門子公司對上述機器不負保固義
    務。5.由於上述機器維修品質最終將陷於不確定性，興運公
    司將不得質疑西門子公司之產品及服務。6.興運公司或任何
    保險公司不得對於西門子之機器或維修服務有任何主張。7.
    所有替換之零件將有六個月保固期間．．．9.西門子公司將
    盡其最大努力在
    用地步」（見原審卷第110頁）。又證人許伯堅（即被上訴
    人西門子公司協理）亦證稱：「機器損壞之後，我參與了被
    告興運科技股份有限公司之間的協商，整個協商過程都是我
    在負責，我當時是機器維修及銷售該機器部明的主管」，「
    （當時被上訴人西門子公司給興運公司之意見？）當我看到
    系爭機器的時候，必須提可能修復的評估，評估後的結果，
    該機器要修復的話要進口百分之六、七十的零件，且完全無
    法與新的一樣」，「一開始被告興運科技股份有限公司要我
    們提出修復的評估報告，他們要知道可不可以修到跟新的一
    樣，若要修的話要修多少錢，我們評估出來的結果是，機器
    全新的價格約八百萬元，需要花到一千二百萬到一千三百萬
    元左右修理，並須送回德國全機校正，在經濟的考量上，我
    們建議他們不修」，「（事後為何答應修理？）被告興運科
    技股份有限公司當時的狀況不錯，所以當被告興運科技股份
    有限公司的老闆告訴我們說他與保險公司、公證行都協商好
    了，不會有法律上的問題。與被告興運科技股份有限公司接
    洽大約是在85年10月到11月間，就是那個時候他要求我們修
    。被告西門子公司之所以幫他們修的原因是，被告興運科技
    股份有限公司是重要的客戶，並告訴我他有能力影響這個行
    業的市場，公司告訴我要我試試看，我們幫他修並不保證精
    準度，完全沒有任何保固，被告興運科技股份有限公司要我
    試看看，有進口零件來幫他修，結果機器還是時好時壞非常
    不穩定」，「（被告西門子公司之前有無修過同類型且泡水
    的機器？）完全沒有，這是第一台泡水的機器，以前沒有泡
    水的機器」，「在簽署維修合約之前是否就系爭機器做過檢
    測？）沒有，因為不可以插電，只能用眼睛看作評估」，「
    (125,000馬克的金額是用目測評估的？）是」，「（修繕後
    如何確定系爭機器是可以操作的？）我們的目標是希望儘量
    可以操作，但不保證可以操作，修完了以後我們有測試，結
    果非常不穩定，也就是生產了一個小時機器又壞掉了」，「
    不能插電測試的原因是有可能會發生火災或爆炸」等語（見
    原審卷第148至150、152、156頁），足證被上訴人西門子公
    司係受新加坡西門子公司之委託，於不負擔保責任、保固義
    務、維修服務義務及不可能達到如新狀態之前提下，於
    125,000馬克之範圍內，嘗試將系爭機器修理至堪用之程度
    ，而此修復程度顯非證人陳國民所證於公證實務上所要求之
    「出險的標的物或貨品，經鑑定為不影響性能之下達到出險
    前的狀態」，故縱被上訴人西門子公司事後將系爭機器修復
    至恢復原有功能、可正常運作之程度，然衡諸上開情節，尚
    難認被上訴人西門子公司於系爭機器受損之初即知可以
    125,000馬克修復之事實。
  (七)綜上所述，上訴人主張被上訴人西門子公司施用詐術，使上
    訴人誤信系爭機器為無法修復，而同意賠付興運公司900萬
    元保險金之事實，尚不足採。
七、上訴人又主張被上訴人甲○○為興運公司之負責人，明知系
    爭機器之修理費用不超過125,000馬克，竟與被上訴人西門
    子公司聯合堅稱系爭機器無法修復，而向上訴人詐騙保險金
    等語。惟興運公司係於與上訴人達成理賠協議後，始與新加
    坡西門子公司訂立維修合約，而被上訴人西門子公司並未詐
    欺上訴人等情，均於前述，此外，上訴人並未舉證證明被上
    訴人甲○○自始即知系爭機器可以125,000馬克修復之事實
    ，是上訴人主張被上訴人甲○○有與被上訴人西門子公司共
    同詐欺上訴人云云，並不足採。又上訴人主張興運公司因違
    法營業受勒令歇業並廢止公司登記之事實，固提出經濟部92
    年11月16日經授商字第09201317580號函、公司變更登記事
    項卡為證 (見原審卷第63至65頁），惟被上訴人甲○○縱未
    依法為興運公司進行清算或破產程序，核與上訴人對於興運
    公司之債權得否獲得清償，並無必然關係，是上訴人執此主
    張被上訴人甲○○應與興運公司負連帶賠償責任，尚屬無據
    ，而不足取。
八、綜上所述，上訴人請求被上訴人應與興運公司連帶賠償上訴
    人6,818,750元及自93年4月28日起算之法定遲延利息，為無
    理由，不應准許；其假執行之聲請亦因失所附麗，應併予駁
    回。原審就此部分為上訴人敗訴之判決，核無違誤，上訴意
    旨指摘原判決此部分為不當，求予廢棄改判，為無理由，應
    予駁回。又按各當事人一部勝訴、一部敗訴者，其訴訟費用
    ，由法院酌量情形，命兩造以比例分擔或命一造負擔，或命
    兩造各自負擔其支出之訴訟費用，民事訴訟法第79條定有明
    文。查原審就上訴人之請求，係為一部勝訴（即上訴人請求
    興運公司賠償部分）、一部敗訴（即上訴人請求被上訴人連
    帶賠償部分)之判決，已於前述，則原審依上開規定，就上
    訴人敗訴部分命上訴人負擔第一審訴訟費用三分之一，並法
    並無不合。上訴人以原審既為興運公司全部敗訴之判決，即
    應命興運公司負擔第一審訴訟費用之全部，始為適法等語，
    指摘原判決此部分為不當，即有誤會，是其請求將原判決關
    於命上訴人負擔訴訟費用部分廢棄改判，於法尚有未合，不
    應准許，併此敘明。
九、據上論結，本件上訴為無理由，依民事訴訟法第449條第1項
    、第463條、第385條第1項前段、第78條，判決如主文。
中　　華　　民　　國　　94　　年　　3 　　月　　22　　日
　　　　　　　　　民事第四庭審判長法　官  張劍男
　　　　　　　　　　　　　　      法　官  蔡芳齡
　　　　　　　　　　　　　　　　  法　官  彭昭芬
正本係照原本作成。
如不服本判決，應於收受送達後二十日內向本院提出上訴書狀，
其未表明上訴理由者，應於提出上訴後二十日內向本院補提理由
書狀（均須按他造當事人之人數附繕本）上訴時應提出委任律師
或具有律師資格之人之委任狀；委任有律師資格者，另應附具律
師資格證書及釋明委任人與受任人有民事訴訟法第四百六十六條
之一第一項但書或第二項（詳附註）所定關係之釋明文書影本。
中　　華　　民　　國　　94　　年　　3 　　月　　23　　日
　　　　　　　　　　　　　　　　　書記官  丁華平
附註：
民事訴訟法第四百六十六條之一（第一項、第二項）：
對於第二審判決上訴，上訴人應委任律師為訴訟代理人。但上訴
人或其他法定代理人具有律師資格者，不在此限。
上訴人之配偶、三親等內之血親、二親等內之姻親，或上訴人為
法人、中央或地方機關時，其所屬專任人員具有律師資格並經法
院認為適當者，亦得為第三審訴訟代理人。
